臺灣臺中地方法院刑事判決　　　　　　　95年度易字第3423號
公　訴　人　臺灣臺中地方法院檢察署檢察官
被　　　告　丙○○
上列被告因偽造文書等案件，經檢察官提起公訴（95年度偵字第
22416號），被告於本院行準備程序時就被訴事實為有罪之陳述
，經受命法官聽取當事人意見後，由本院合議庭裁定以簡式審判
程序審理，判決如下：
    主    文
丙○○意圖為自己不法之所有，以詐術使人將本人之物交付，未
遂，處拘役伍拾日，如易科罰金，以新臺幣玖佰元即銀元佰元
折算壹日。扣案之「離職證明書」壹份，沒收。
    犯罪事實
一、 丙○○原於「遠見商務飯店有限公司」（下簡稱遠見公司
     ）擔任會計一職，於民國95年4月1日離職後，竟基於意圖
    為自己不法所有、偽造特種文書暨行使之犯意，於95年3月
    間某日（詳細時間已不復記憶），在遠見公司之櫃台擅自盜
    用「遠見商務飯店有限公司」之公司印章（方形章及橫式章
    ）及負責人甲○○之印章，加蓋於其所自行填載之「離職證
    明書」上後，再於同年5月15日，持之向行政院勞工委員會
    職業訓練局中彰投區就業服務中心臺中就業服務站（下簡稱
    臺中就業服務站）申請就業保險失業給付，以表示係遠見公
    司出具離職證明之意思，而行使該偽造之「離職證明書」，
    足生損害於遠見公司及臺中就業中心就業管理之正確性。嗣
    因臺中就業中心承辦人員依程序向遠見公司確認資遣一事，
    經遠見公司否認而未得逞，並進而查悉上情。
二、案經遠見商務飯店有限公司訴請臺灣臺中地方法院檢察署檢
    察官偵查起訴。
 　 理    由
一、上揭犯罪事實，業據被告丙○○於本院審理時坦承不諱，核
    與告訴人代表人甲○○、告訴代理人張秀瑜律師之指述，及
    證人卓如松、李玨嫻證述之情節大致相符；且有被告填寫之
    離職證明書、遠見公司及負責人印文影本暨行政院勞工委員
    會職業訓練局中彰投區就業服務中心函檢附之失業（再）認
    定、失業給付申請書暨給付收據、離職證明書、求職登記表
    、遠見商務飯員工離職申請書、臺中就業中心就業保險失業
    （再）認定處分書、簽文等在卷可稽，足見被告之自白與事
    實相符，從而本件事證明確，被告犯行足堪認定。
二、新舊法比較適用說明：按被告行為後，刑法及刑法施行法業
    於94年2月2日修正公布，並於95年7月1日施行。按行為後法
    律有變更者，適用行為時之法律，但行為後之法律有利於行
    為人者，適用最有利於行為人之法律，現行刑法第2條第1項
    定有明文。此條規定乃與刑法第1條罪刑法定主義契合，而
    貫徹法律禁止溯及既往原則，係規範行為後法律變更所生新
    舊法律比較適用之準據法，是刑法第2條本身雖經修正，但
    刑法第2條既屬適用法律之準據法，本身尚無比較新舊法之
    問題，應一律適用裁判時之現行刑法第2條規定以決定適用
    之刑罰法律，先予辨明。又本次刑法修正之比較新舊法，應
    就罪刑有關之共犯、未遂犯、想像競合犯、牽連犯、連續犯
    、結合犯，以及累犯加重、自首減輕暨其他法定加減原因（
    如身分加減）與加減例等一切情形，本於統一性及整體性原
    則，綜其全部罪刑之結果而為比較，亦有最高法院95年度第
    8次刑庭會議決議可資參照，是以：
(一)、法定刑為罰金部分：
    本案論罪之法條有罰金刑，據修正後刑法施行法增訂第1條
    之1：「中華民國94年1月7日刑法修正施行後，刑法分則編
    所定罰金之貨幣單位為新臺幣。94年1月7日刑法修正時，刑
    法分則編未修正之條文定有罰金者，自94年1月7日刑法修正
    施行後，就其所定數額提高為30倍。但72年6月26日日至94
    年1 月7日新增或修正之條文，就其所定數額提高為3倍」及
    刑法第33條第5款修正為：「主刑之種類如下：五、罰金：
    新臺幣1千元以上，以百元計算之」等規定，本件所得科處
    之罰金刑最低為新臺幣1千元；然依被告行為時之法律，即
    罰金罰鍰提高標準條例第1條前段規定及刑法第33條第5款規
    定之罰金最低額1元計算，經比較後，各自修正前後規定之
    罰金刑最高額均相同，然修正前之罰金刑最低額均僅為新臺
    幣3元。因此，比較上述修正前、後之刑罰法律，自應以被
    告行為時關於科處罰金刑之法律較為有利。
(二)、牽連犯部分：
    被告行為後，刑法第55條後段牽連犯之規定，業經修正刪除
    ，此刪除雖非犯罪構成要件之變更，但顯已影響行為人刑罰
    之法律效果，自屬法律有變更，依新法第2條第1項規定，比
    較新、舊法結果，應適用較有利於被告之行為時法律即舊法
    論以牽連犯。
(三)、易科罰金部分：
    被告犯罪時之刑法第41條第1項前段規定：「犯最重本刑為
    五年以下有期徒刑以下之刑之罪，而受六個月以下有期徒刑
    或拘役之宣告，因身體、教育、職業、家庭之關係或其他正
    當事由，執行顯有困難者，得以一元以上三元以下折算一日
    ，易科罰金。」，又被告行為時之易科罰金折算標準，修正
    前罰金罰鍰提高標準條例第2條（現已刪除）規定，就其原
    定數額提高為100倍折算1日，則本件被告行為時之易科罰金
    折算標準，最高應以銀元300元折算1日，經折算為新臺幣後
    ，應以新臺幣900元折算為1日。惟95年7月1日修正公布施行
    之刑法第41條第1項前段則規定：「犯最重本刑為五年以下
    有期徒刑以下之刑之罪，而受六個月以下有期徒刑或拘役之
    宣告者，得以新臺幣一千元、二千元或三千元折算一日，易
    科罰金。」比較修正前後之易科罰金折算標準，以95年7月
    1日修正公布施行前之規定，較有利於被告，則依修正後之
    刑法第2條第1項前段，比較新、舊法結果，仍應適用修正前
    刑法第41條第1項前段之規定，定其折算標準。
(四)、綜合上述各條文修正前、後之比較，揆諸前揭最高法院決議
    及修正後刑法第2條第1項前段、但書規定之「從舊從輕」
    原則，綜其全部罪刑之比較，自應一體適用被告行為時之法
    律，即修正前刑法之相關規定及原罰金罰鍰提高標準條例第
    1條前段、第2條，現行法規所定貨幣單位折算新臺幣條例第
    2條規定，予以論處。又從刑應依附於主刑，不得割裂適用
    ，是本件有關沒收部分，亦應依修正前刑法相關規定，諭知
    沒收。
三、核被告所為，係犯刑法第216條、第212條之行使偽造特種文
    書罪，第217條第2項之盜用印文罪，及第339條第3項、第1
    項之詐欺取財未遂罪。檢察官雖認定被告涉嫌偽刻「遠見商
    務飯店有限公司」之公司印章（方形章及橫式章）及負責人
    甲○○之印章，而認被告此部分所為係犯刑法第217條（第1
    項）之偽造印章印文罪，惟上開印文經本院送請法務部調查
    局鑑定後，並無從認定確屬偽造，此有該局95年12月18日調
    科貳字第09500571620號函一份（本院第91頁）在卷可稽，
    故此部分，尚無積極證據證明，故本院僅得依被告之自白，
    認定被告所為應係犯刑法第217條第2項之盜用印文罪，公訴
    意旨漏未斟酌此點，誤認被告係犯同法第217條（第1項）之
    罪，尚有未洽，惟其基本事實同一，本院自應與審理，並變
    更其起訴法條。被告盜用印文為其偽造特種文書之階段行為
    ，不另論罪。再被告所犯上揭各罪間，有方法結果之牽連關
    係，為牽連犯，應從一重之刑法第339條第3項、第1項之詐
    欺取財未遂罪處斷。又被告已著手於詐欺行為之實施，而未
    至取得財物之結果，為未遂犯，應依刑法第25條第2項之規
    定減輕其刑（被告行為後，刑法第25條、第26條關於未遂犯
    之規定，並於95年7月1日修正施行，惟就本案而言，對於未
    遂犯之減輕並無差異，僅條、項有別及文字修正，故無新舊
    法比較適用之問題，應逕適用裁判時法，最高法院95年11月
    7日第21次刑事庭會議決議參照）。爰審酌被告並無前科，
    素行良好，因一時失慮為領取失業給付，而為上開犯行，行
    為自不可取，惟念其犯後尚能坦承犯行，且亦未能實際領得
    失業給付，但未能與被害人遠見公司達成和解，取得原諒（
    故不宜宣告緩刑）及其犯罪之動機、目的、手段等一切情狀
    ，量處如主文所示之刑，並諭知易科罰金之折算標準，以資
    懲儆。
四、至扣案之「離職證明書」一份（含其上之「遠見商務飯店有
    限公司」方形章、橫式章及負責人甲○○之印文，故此部分
    ，不再依刑法第219條規定，宣告沒收），係被告所有且供
    犯罪所用之物，業據被告供明在卷，爰依刑法第38條第1項
    第2款規定，宣告沒收之。
據上論斷，應依刑事訴訟法第273條之1第1項、第299條第1項前
段、第300條，刑法第2條第1項前段、第216條、第217條第2項、
第212條、第339條第3項、第1項、第25條第2項、第55條（修正
前）、第41條第1項前段（修正前）、第38條第1項第2款（修正
前），罰金罰鍰提高標準條例第1條前段、第2條（修正前），現
行法規所定貨幣單位折算新臺幣條例第2條，判決如主文。
本案經檢察官乙○○到庭執行職務
中　　華　　民　　國　　96　　年　　3 　　月　　14　　日
                刑事第十四庭        法  官  洪堯讚
上正本證明與原本無異。
如不服本判決，應於判決送達後10日內，向本院提出上訴狀（須
附繕本），上訴於臺灣高等法院臺中分院。
中　　華　　民　　國　　96　　年　　3 　　月　　14　　日
                                    書記官  柳寶倫
附錄論罪科刑法條
中華民國刑法第216條
行使第 210 條至第 215 條之文書者，依偽造、變造文書或登載
不實事項或使登載不實事項之規定處斷。
中華民國刑法第217條
偽造印章、印文或署押，足以生損害於公眾或他人者，處 3 年以
下有期徒刑。
盜用印章、印文或署押，足以生損害於公眾或他人者，亦同。
中華民國刑法第212條
偽造、變造護照、旅券、免許證、特許證及關於品行、能力服務
或其他相類之證書、介紹書，足以生損害於公眾或他人者，處1
年以下有期徒刑、拘役或3百元以下罰金。
中華民國刑法第339條
意圖為自己或第三人不法之所有，以詐術使人將本人或第三人之
物交付者，處5年以下有期徒刑、拘役或科或併科1千元以下罰金
。
以前項方法得財產上不法之利益或使第三人得之者，亦同。
前二項之未遂犯罰之。
